【裁判字號】    99,台上,3124
【裁判日期】    990520
【裁判案由】    違反槍砲彈藥刀械管制條例
【裁判全文】
最高法院刑事判決            九十九年度台上字第三一二四號
上  訴  人  甲○○
上列上訴人因違反槍砲彈藥刀械管制條例案件，不服台灣高等法
院中華民國九十七年五月三十日第二審判決（九十七年度上訴字
第一一０六號，起訴案號：台灣板橋地方法院檢察署九十五年度
偵字第二一八一號），提起上訴，本院判決如下：
    主  文
上訴駁回。
    理  由
按刑事訴訟法第三百七十七條規定，上訴於第三審法院，非以判
決違背法令為理由，不得為之。是提起第三審上訴，應以原判決
違背法令為理由，係屬法定要件。如果上訴理由書狀並未依據卷
內訴訟資料，具體指摘原判決不適用何種法則或如何適用不當，
或所指摘原判決違法情事，顯與法律規定得為第三審上訴理由之
違法情形，不相適合時，均應認其上訴為違背法律上之程式，予
以駁回。本件原審經審理結果，認為上訴人甲○○有如原判決所
載未經許可改造槍枝之犯行明確，因認第一審論上訴人以未經許
可，製造其他可發射子彈具有殺傷力之改造手槍罪，處有期徒刑
伍年，併科罰金新台幣（下同）捌萬元，及為罰金如易服勞役之
折算標準暨相關從刑諭知之判決，為無不合，予以維持，駁回上
訴人在第二審之上訴。已詳敘調查、取捨證據之結果及憑以認定
犯罪事實之心證理由。並就上訴人否認犯行之供詞及其所辯各節
認非可採，詳加論述指駁。從形式上觀察，原判決並無足以影響
判決結果之違法情形存在。上訴意旨略稱：（一）原判決就下列
所述有調查未盡及判決不備理由之違法：(1)原判決附表（下稱附
表）一編號０四之槍枝（下稱系爭槍枝），其槍管未與槍身密合
，槍管內並無膛線，是否能承受發射子彈產生之爆炸力，已有可
疑。又內政部警政署刑事警察局（下稱刑事警察局）鑑定書亦未
說明如何認定可擊發子彈所引用之數據、具殺傷力之發射彈丸單
位面積動能為何，是否可在最具威力之適當距離穿透人體皮肉層
。上訴人於原審聲請將系爭槍枝送請刑事警察局以實際試射方式
鑑定，以查明是否具殺傷力，原審既未調查，又未於判決內說明
性能檢驗法之鑑定結果何以可採，及不採其他可行鑑定方法等理
由。(2)刑法第十三條第一項、第二項就行為人對於犯罪事實發生
之認識及行為之決意，直接故意與間接故意規定既不相同，就惡
性之評價亦有輕重之分。原判決對於上訴人基於何種態樣之故意
實行犯罪行為，未予明白認定。（二）上訴人於原審辯稱：購入
系爭槍枝時，槍管已換裝成金屬槍管，未為改造等語，既與上訴
人於偵訊、第一審時曾為改造之自白有異，原判決未說明何以不
予採納，遽認上訴人有改造系爭槍枝之犯行，已有判決不備理由
之違法。又扣案槍枝共有六支，是否全部槍枝皆為上訴人購入後
自行換裝成金屬槍管，原審未加說明，僅憑上訴人於偵訊、第一
審曾為之自白，執為論處上訴人改造系爭槍枝之依據，併有判決
適用法則不當之違誤。（三）原判決就以下所述有判決理由矛盾
之違法：(1)原判決理由先以：客觀上亦有使系爭槍枝成為可以擊
發之武器之高度可能性等語。後謂：上訴人主觀上應有將之改造
成可擊發之槍枝之認識與故意云云，前後歧異。(2)原判決先稱：
系爭槍枝如具備完整零件，即具殺傷力等語；後謂：縱槍管與槍
身未能完全密合，仍與製造可供擊發子彈之改造手槍行為相符云
云，就認定本件製造槍枝既、未遂與否，所述標準不一。（四）
上訴人之資力如何，影響併科罰金數額之高低，為量刑應審酌之
事項，原審既未詳加調查，又未將之納入併科罰金時之考量，有
判決不適用法則及應於審判期日調查之證據而未予調查之違誤等
語。惟查：（一）槍枝殺傷力之鑑定，非必以試射為唯一之鑑驗
方法，如依性能檢驗法實際操作送鑑槍枝之機械結構與功能，經
檢測後認其結構完整，且擊發功能良好正常，可供擊發適用子彈
使用，而為具殺傷力之研判，茍非其鑑定有未盡確實或欠缺完備
情事，即不得以未經實彈射擊鑑測，遽認其鑑定結果為不可採取
。原判決業已說明：系爭槍枝係由仿FN廠一九一０型半自動手槍
製造之槍枝，換裝土造金屬槍管改造而成之改造手槍，機械性能
良好，可擊發適用之子彈，具有殺傷力，有刑事警察局民國九十
五年三月六日刑鑑字第０九五００一五０七五號鑑定書在卷可稽
。該局對於系爭槍枝之鑑定，採用性能檢驗法，而未採取實際試
射法，其函復第一審略以：「本局對於槍枝鑑驗係以『性能測試
法』，並未採用實際試射，其認具殺傷力理由如下：（一）所謂
『槍』係指經由管狀物或槍管將單發或多發彈丸射向目標物之機
械裝置，故『槍枝』之所以具『殺傷力』，係指其足堪擊發具有
殺傷力之子彈。換言之，『槍枝』只是發射子彈之『工具』，該
『工具』性能良好，猶如刀之開鋒，即具有殺傷人畜之能力。（
二）因『改造槍枝』係國內實施槍砲管制下之特殊產物，基於前
揭之概念，有關『改造槍枝』殺傷力之鑑定，依本局所訂標準作
業程序，係以『性能檢驗法』鑑定之。所謂『性能檢驗法』係指
實際操作檢測送鑑槍枝之機械結構與功能是否完整良好，如其結
構完整且擊發功能良好正常，則認該槍枝可供擊發適用子彈使用
。而槍枝之機械結構檢測包含槍管、轉輪（滑套）之材質，轉輪
（滑套）、撞針之運作情形，扳機與擊錘運作、連動情形及撞針
之力道等與擊發子彈時可能牽涉之運作部位有關為主。鑑定過程
中，鑑定人員如認槍枝之機械結構與功能有『疑義』者，例如發
現槍枝具塑膠槍管情形，依據本局所訂標準作業程序，則改以『
動能試射法』鑑定，由本局鑑定人員自行製作適用之子彈進行試
射，以鑑定該槍枝是否足堪擊發具殺傷力之子彈，併此敘明。」
等語甚詳，此有該局九十六年四月九日刑鑑字第０九六００三三
二００號函在卷可考。從而本件鑑定單位依其專業鑑定技能，對
於上揭槍枝之鑑定採性能檢驗法，經檢視槍枝結構，認為沒有閉
鎖、組成零件具備、機械運作正常，認可以擊發子彈具有殺傷力
，其所採用鑑定方法及鑑定之推論過程，與一般事理相符，並無
不合之處，依上開說明，前揭鑑定意見至堪採信等由。又該鑑定
係由負責鑑定之專業人員，憑其智識、經驗，就槍枝結構等判斷
其具殺傷力，鑑定結果並無不盡或不實之情形，縱未試射，亦無
礙於其是否具殺傷力之認定。原審未將系爭槍枝再送請試射，為
無益之鑑定，即難謂有調查職權未盡之情形。原判決以系爭槍枝
經上述鑑定認具殺傷力，執為論罪之依據，於法並無不合。核無
上訴意旨所指調查未盡、判決不備理由之違法情形，執此指摘，
自非適法之第三審上訴理由。（二）原判決載述衡諸日常生活經
驗，苟持有槍枝之目的僅在使他人或自己觀賞，依常理自應儘可
能保持該槍枝之外觀完整，或著力於槍枝外部之裝飾、美化，而
無須對槍枝之各部零件加以分解，或拆卸槍枝內附阻鐵之槍管後
，復另置入以銼刀磨製凹槽之暢通鐵管，蓋因該等作為均不能進
一步美化該等物品之外觀，而不能增加觀賞之價值，其理至為灼
然。且一般人果將槍枝機械結構加以拆卸分解，另磨製可使之相
合且貫通無阻鐵之槍管後，並裝入槍身內，其主觀上應即有使該
等手槍變異成可以擊發之意，且上述行為，客觀上亦有使上開玩
具手槍成為可以擊發之武器之高度可能性，蓋此乃槍枝功能上當
然之理。據此以觀，上訴人客觀上已著手將具有完整機械構造之
玩具手槍加以拆卸分解，取出其內具阻鐵之槍管，另將所取得金
屬管以銼刀磨出溝槽，再裝入前述槍身內，而組成具殺傷力之系
爭槍枝，其主觀上應有將之改造成可擊發槍枝之認識及故意，要
無疑義等由。其依客觀之事實，憑以認定上訴人主觀之犯意，並
無矛盾。又原判決理由說明依卷附照片觀之，附表一編號０一至
０六之槍枝外觀，滿佈磨削之工具痕跡，部分槍枝亦有銹斑、漆
痕剝落等情況，在外觀上，實不具其所稱之觀賞用途。且製造制
式之槍枝雖須精密工具及材料，然製造可發射子彈及具有殺傷力
之土造手槍，則非當然如此；不得謂以精密工具、材料及方法製
造者方為製造，以粗糙之工具、材料或方法製造者即非製造。是
上訴人以銼刀磨製鐵管溝槽後，裝入系爭槍枝之槍身內，使該槍
枝具備完整零件，機械動能良好，可供擊發適用子彈，即具殺傷
力，縱上訴人磨製手法粗糙，自製槍管與槍身亦尚未能完全密合
，仍無從解免其著手製造可供擊發子彈之改造手槍（並已既遂）
之行為等情。關於製造槍枝之認定，前後亦無牴觸之處，核無上
訴意旨所指判決理由矛盾之違法情形，執以指摘，尚非上訴第三
審之適法理由。（三）原判決事實認定上訴人明知未經許可，不
得持有、製造槍枝，而改造槍枝等情；並於理由內說明上訴人主
觀上有將系爭槍枝改造成可擊發槍枝之認識及故意等由，業如上
述。已明確認定上訴人係基於直接故意而為，上訴意旨指原判決
未明白認定云云，核係未依卷內資料執為指摘，尤非適法之第三
審上訴理由。（四）原判決除依憑上訴人於警詢、偵訊及第一審
時之自白外，並參酌扣案槍枝、銼刀等證物及卷附刑事警察局鑑
定書等其他經調查所得之證據資料，為其認定本件犯罪事實之依
據，核無上訴意旨所指僅憑上訴人曾為之自白，即行論罪之情形
。又原判決業已敘明上訴人著手改造附表一編號０一至０六共六
支玩具槍，改造結果，其中系爭槍枝，成為可供擊發適用子彈具
殺傷力之改造槍枝，其餘玩具槍因欠缺完整零件或槍管內仍具阻
鐵，則屬半成品，因認上訴人確有改造槍枝之行為無疑。上訴人
所辯：僅係純粹為觀賞用，而將購入之玩具槍組合成具槍枝之外
觀，並無製造具殺傷力槍枝之故意云云，不足採取等由，自已不
採上訴人於原審所為未改造槍枝云云之辯解。核無上訴意旨所指
判決不備理由之違法情形，就此指摘，亦非第三審上訴之合法理
由。（五）量刑之輕重，係屬事實審法院得依職權自由裁量之事
項。苟於量刑時，已依行為人之責任為基礎，並斟酌刑法第五十
七條各款所列情狀；於科罰金時，復已依同法第五十八條，並審
酌犯罪行為人之資力及犯罪所得之利益。如未逾越法定範圍及濫
用其職權，即不得遽指為違法。原判決於量刑時，已依上揭規定
，審酌上訴人無前科之素行，竟不思依循正軌處事，僅因興趣即
違法製造槍械，影響社會治安甚鉅，非輕微法益所可比擬，然其
僅製造完成具有殺傷力之槍枝一支並持有之，復查無其曾以該改
造槍枝從事其他不法活動，暨衡以其犯罪方法及犯後態度等一切
情狀，予以綜合考量，而量處有期徒刑伍年，併科罰金捌萬元。
既未逾越法定刑度，又未濫用自由裁量之權限，原審既斟酌一切
情狀，自已酌及上訴人之資力等項，而為其量定併科罰金之標準
。核無上訴意旨所指應於審判期日調查之證據而未予調查及判決
不適用法則之違法可言，就此爭執，仍非合法之第三審上訴理由
。（六）其餘上訴意旨，經核係置原判決所為明白論斷於不顧，
仍持已為原判決指駁之陳詞再事爭辯，及對於事實審法院取捨證
據與自由判斷證據證明力之職權行使，徒以自己之說詞，泛指其
為違法，難認已符合首揭法定之第三審上訴要件。其上訴違背法
律上之程式，應予駁回。
據上論結，應依刑事訴訟法第三百九十五條前段，判決如主文。
中    華    民    國  九十九  年    五    月   二十   日
                      最高法院刑事第九庭
                          審判長法官  邵  燕  玲
                                法官  李  伯  道
                                法官  孫  增  同
                                法官  李  英  勇
                                法官  施  俊  堯
本件正本證明與原本無異
                                      書  記  官
中    華    民    國  九十九  年    五    月  二十六  日
                                                      K

司法院資訊處製作；財團法人民間司法改革基金會備份。
